【裁判字號】    88,訴,1504
【裁判日期】    890131
【裁判案由】    遷讓房屋
【裁判全文】
臺灣桃園地方法院民事判決  八十八年度訴字第一五○四號
    原      告  捷龍建設股份有限公司
    法定代理人  乙○○
    訴訟代理人  陳萬發律師
    送達代收人  陳萬發律師
    被      告  甲  ○
右當事人間遷讓房屋事件，本院判決如左：
    主    文
被告應將座落桃園市○○段第二三五地號土地上之建物即門牌號碼桃園市○○○街五
十一號八樓之房屋全部（建物面積八十一．二九平方公尺、附屬建物面積九．六八平
方公尺）遷讓交還原告。
訴訟費用由被告負擔。
本判決於原告以新台幣肆拾柒萬仟肆佰元供擔保後，得假執行。
    事    實
甲、原告方面：
  一、聲明：
  二、陳述：
    （一）被告向原告承購座落桃園市○○段第二三五號地號土地上之門牌號碼桃園
          市○○○街五十一號八樓之房屋，依契約書第四條所約定，於被告交付第
          四期交屋尾款完畢之時，原告始有交付系爭房屋之義務，本件買賣總價為
          新台幣（下同）三百五十五萬元，被告現僅交付二十萬元，尚欠三百三十
          五萬元未繳，依契約書之約定，被告既尚未繳清第四期六屋尾款，自不得
          擅入系爭房屋，否則即屬無權占有。被告明知尚未繳清價款，竟已擅自進
          入系爭房屋內居住而無權占有，並一再拖延給付尚欠之款，經原告催告搬
          遷未果。爰依民法第七百六十七條提起本件訴請。
    （二）被告雖有系爭房屋之大門鑰匙，唯係向仲介公司佯稱要看房屋，才取得系
          爭房屋之大門鑰匙。社區鑰匙及系爭房屋之其餘鑰匙被告尚未取得，顯見
          原告並未點交系爭房屋。
    （三）被告僅給付二十萬元之買賣價金，有契約書可證，被告稱交付四十萬元並
          不實在。
    （四）辦理貸款是被告所找之保證人均未符合銀行之條件，故責任不在原告。且
          其亦未保這必能貸得借款。
    （五）原告曾催告被告搬遷並依約繳納買賣價金，被告並未依約履行，爰於訴訟
          中解除本件買賣契約。
  三、證據：提出不動產買賣契約書影本一份、建物登記謄本一份、桃園縣稅捐稽徵
      處八十八年契稅繳款書影本一紙、存證信函影本一份為證。
乙、被告方面：
  一、聲明：駁回原告之訴。
  二、陳述：
    （一）伊有向原告購買系爭房屋及土地，系爭房屋之鑰匙是原告所交付，否則伊
          如何能進入，買賣價款僅剩尾款，依契約應由原告負責辦理貸款。
    （二）系爭房屋之鑰匙係仲介何秋容與伊至原告公司，何秋容把鑰匙交予伊，因
          伊告知何秋容說小孩要就學，應儘快處理，何秋容才將鑰匙交予伊。何秋
          容僅交付一枝房屋大門鑰匙，社區大門鑰匙係何秋容將該鑰匙交予伊另行
          配置。
    （三）伊八十七年七月二十八日即搬入系爭房屋，伊有收到存證信函。
    （四）伊繳納之買賣價款係四十萬元，非二十萬元。
    理  由
一、本件原告主張：被告向其購買座落桃園市○○段二三五號土地（持分萬分之三一
    二）及其上桃園市○○○街五十一號八樓之房屋，尾款未給付，其並未點交，被
    告即擅自進入系爭房屋，無權占有使用系爭房屋，被告應交還系爭房屋，至於被
    告取得系爭房屋之鑰匙，並未原告所交付等語。被告則以：伊確有購買前揭系爭
    房屋及土地，仲介公司何秋容已將系爭房屋之大門鑰匙交予伊，伊才有辦法進入
    使用，伊並非無權占有等語，資為抗辯。
二、原告主張：被告向原告購買座落桃園市○○○街五十一號及桃園市○○段第二三
    五地號土地持分萬分之三一二，被告已進入居住使用之事實，業據原告提出不動
    產買賣契約書影本一份、建物登記謄本一紙、桃園縣稅捐稽徵處八十八年契稅繳
    款書影本一紙、存證信函影本一份為證，並為被告所不爭執，堪信為真實。
三、原告主張：依前揭買賣契約約定，被告交付尾款時，原告才點交系爭房屋及土地
    ，被告未給付尾款，竟向仲介騙取大門鑰匙，進入系爭房屋，係無權占有等語，
    業據原告提出不動產買賣契約書影本一份為證。被告則抗辯：尾款雖未付清，係
    因貸款未下來，但原告有保證必能貸款，所以責任應在原告，鑰匙是仲介公司何
    秋容所交予，伊係有權占有云云。經查：（一）前揭不動產買賣契約書有兩造之
    簽名及蓋章，而被告對該契約之真正並不爭執，是前揭不動產買賣契約書堪認定
    為真正。依前揭買賣契約第四條約定「第四期交屋尾款，甲方（即被告）給付內
    容：三百三十五萬元。乙方（即原告）給付內容：交付房地」。是原告主張於被
    告給付尾款時，原告方有同時交付房屋及土地之義務之情，應可採信。（二）被
    告所取得乃係系爭房屋之大門鑰匙，至於房屋內其他房屋之鑰匙，被告並未取得
    之事實，為被告所自認，依一般交易習慣，點交房屋，應係將系爭房屋所有之鑰
    匙及房屋內之設備均交付，本件被告僅取得系爭房屋之大門鑰匙，顯見原告並未
    點交系爭房屋予被告。此外被告復無法舉證證明原告已點交房屋予伊或同意伊使
    用系爭房屋，是被告之抗辯顯不足採。
四、綜上所述，被告占有系爭房屋並無合法權源，從而，原告主張被告應將座落桃園
    市○○段第二三五地號土地上之建物即門牌號碼桃園市○○○街五十一號八樓之
    房屋全部（建物面積八十一．二九平方公尺、附屬建物面積九．六八平方公尺）
    遷讓交還原告，為有理由，應予准許。
五、原告陳明願供擔保，聲請宣告假執行，核無不合，爰酌定相當擔保金額予以准許
    。
六、據上論結，原告之訴為有理由，依民事訴訟法第七十八條、第三百九十條第二項
    判決如主文。
中      華      民      國    八十九    年      一      月    三十一    日
                                        臺灣桃園地方法院民事第二庭
~B法      官  吳爭奇
右為正本係照原本作成
如對本判決上訴須於判決送達後廿日內向本院提出上訴狀
中      華      民      國    八十九    年      一      月    三十一    日
~B書  記  官  羅英梅


司法院資訊處製作；財團法人民間司法改革基金會備份。
